【裁判字號】    98,交易,263
【裁判日期】    980930
【裁判案由】    過失傷害
【裁判全文】
臺灣板橋地方法院刑事判決             98年度交易字第263號
公  訴  人  臺灣板橋地方法院檢察署檢察官
被      告  乙○○
選任辯護人  黃銀河律師
上列被告因過失傷害案件，經檢察官提起公訴（97年度調偵字第
959 號），本院判決如下：
    主  文
乙○○因過失傷害人致重傷，處有期徒刑捌月。
    事  實
一、乙○○於民國九十六年十二月七日下午六時四十分許，騎乘
    車牌號碼為Ｊ六Ｂ－三二０號之重型機車，沿臺北縣板橋市
    ○○路○段往浮洲橋方向行駛，行經大觀路二段與龍興街路
    口，本應注意車前狀況，且行駛至交岔路口，其行進並應遵
    守燈光號誌之指揮，以避免發生碰撞之危險，而依當時天候
    晴朗、夜間有照明，路面為柏油路無缺陷，亦無障礙物，視
    距良好，並無不能注意之情事，竟疏未注意車前狀況，且於
    上開時地闖越該路口紅燈，導致其所駕駛上開車輛與對向丙○○所騎乘之車牌號碼為ＵＹ三－九三一號輕型機車左轉龍
    興街發生擦撞，造成丙○○人車倒地，並受有胸椎第一、二
    節及腰椎第一節爆裂性骨折合併下肢癱瘓、外傷性顱內出血
    、右肩肱骨大轉子骨折等重傷害。乙○○於駕車肇事後犯罪
    未被發覺前，即當場主動向有犯罪偵查權限之臺北縣政府警
    察局板橋分局交通分隊員警自首犯罪，並接受裁判。
二、案經丙○○訴由臺北縣政府警察局板橋分局報告臺灣板橋地
    方法院檢察署檢察官偵查起訴。
    理  由
甲、程序事項：
一、按被告以外之人於審判外之言詞或書面陳述，除法律有規定
    者外，不得作為證據；次按被告以外之人於審判外之陳述，
    經當事人於審判程序同意作為證據，法院審酌該言詞陳述或
    書面陳述作成時之情況，認為適當者，亦得為證據。當事人
    、代理人或辯護人於法院調查證據時，知有第一百五十九條
    第一項不得為證據之情形，而未於言詞辯論終結前聲明異議
    者，視為有前項之同意，刑事訴訟法第一百五十九條第一項
    及第一百五十九條之五分別定有明文。本件被告及檢察官於
    審判程序中就下述證人丙○○、丁○○分別於警詢及偵查中
    之陳述證據資料屬傳聞證據，且不符刑事訴訟法第一百五十
    九條之一至之四之規定者，均同意作為證據，而本院審酌各
    該證據資料作成時之一切客觀情況，認為適當，自均得為證
    據。
二、本件認定以下犯罪事實所引用之道路交通事故現場圖一紙、
    道路交通事故調查報告表（一）（二）各一份、亞東紀念醫
    院九十七年一月十日診字第０九七００五八四二四號診斷證
    明書一份、行政院國軍退除役官兵輔導委員會台北榮民總醫
    院九十七年三月十四日住字第八二八七三號診斷證明書一份
    及事故現場、車損照片共二十九幀、臺灣省臺北縣區車輛行
    車事故鑑定委員會九十七年九月十日北縣鑑字第０九七五一
    八０八八三號函等書證證據，並無證據證明係公務員違背法
    定程序所取得，被告及其選任辯護人於本院審理終結前就此
    部分書證之證據能力均表示無意見，且此部分書證亦無刑事
    訴訟法第一百五十九條之四之顯有不可信之情況與不得作為
    證據之情形，則依刑事訴訟法第一百五十九條之五之規定，
    本件認定以下犯罪事實所引用此部分書證，均具有證據能力
    。
乙、實體事項：
一、訊據被告乙○○於本院審理中固不否認於上開時地騎乘車號
    Ｊ六Ｂ－三二０號重型機車，行經臺北縣板橋市○○路○段
    與龍興街交岔路口時，與丙○○所騎乘之ＵＹ三－九三一號
    輕型機車發生碰撞，惟矢口否認其有過失，辯稱：伊行駛方
    向是綠燈，伊一路都是直行，是丙○○所騎乘之輕型機車闖
    紅燈才發生碰撞云云；又被告之辯護人則辯護稱：甲○○當
    時騎在被告車子後面，而其有看見被告是綠燈云云。經查：
(一)上揭車禍發生及告訴人受傷之事實，業經告訴人丙○○於警
    詢及偵查中指述綦詳（見九十七年度偵字第六六０二號偵查
    卷第三頁至第七頁、第八十一頁；九十七年度調偵字第九五
    九號偵查卷第八頁、第十八頁至第二十頁、），且其於本院
    時具結指證稱：伊行駛在大觀路二段要往龍興街口方向行駛
    ，要回去龍興街的家，伊當時要左轉，伊要左轉時，伊有先
    確認往龍興街方向是綠燈才過去，當時對向的車子都停下來
    了，伊就騎過去了，伊過去一半時，就看到伊的右側有兩個
    車燈，一直很快的往伊這邊過來，伊那時候也不知道要前進
    還是後退，伊無法前進或後退，所以伊只好繼續騎下去，而
    在快要上橋的路的中間和被告碰撞等語（見本院九十八年六
    月二十四日審判筆錄），並有道路交通事故現場圖一紙、道
    路交通事故調查報告表（一）（二）各一份、亞東紀念醫院
    九十七年一月十日診字第０九七００五八四二四號診斷證明
    書一份、行政院國軍退除役官兵輔導委員會台北榮民總醫院
    九十七年三月十四日住字第八二八七三號診斷證明書一份及
    事故現場、車損照片共二十九幀可資佐證。
(二)復依證人丁○○於警詢時證稱：肇事前，伊車沿大觀路往浮
    洲橋方向行駛，至大觀路二段二六五巷路口時為紅燈，所以
    伊停車等紅燈，當時有一機車與伊車一同停等，此時二六五
    巷變為紅燈，不詳機車此時加速向前行駛，伊亦看見有一女
    子騎機車由浮洲橋下，二段往一段方向行駛，左轉龍興街，
    之後二車發生撞擊，女子機車原地倒，與他發生撞擊機車不
    知倒向何處，等伊車行向變為綠燈時，伊向前行駛至肇事地
    時，伊看見有一機車倒地在上橋處等語（見九十七年度偵字
    第六六０二號偵查卷第十八頁），嗣於偵訊時亦具結證稱：
    當天伊是開車沿大觀路要往樹林方向走，伊的方向有二個紅
    綠燈，分別是龍興街口，在大觀路二段又有一個，大觀路二
    段這個較靠近伊，伊們應該遵照大觀路二段的號誌，當時二
    段那個號誌是紅燈，所以伊就停等，後來對向可以行走，這
    時跟伊同向停在伊車子旁邊的一台摩托車就闖紅燈行進，丙○○是從對向要往板橋方向行進，要左轉入龍興街口，丙○○是綠燈，後來丙○○就與該台闖紅燈的車相撞，之後就有
    一台計程車擋在丙○○前面擋住車流，後來伊有看到另一台
    機車有接近，不過應該是要看一下而不是撞在一起，當時看
    到闖紅燈時，伊只看到一台摩托車等語（見九十七年度調偵
    字第九五九號偵查卷第十八頁），又於本院審理時具結證稱
    ：那天伊是從大觀路要往樹林方向，伊那時候停在大觀路二
    段二六五巷等紅燈，那時二六五巷的號誌是綠燈，後來二六
    五巷的號誌變紅燈了，但是往樹林方向還是紅燈，還是不能
    行駛，但是龍興街路口是可以左轉綠燈，龍興街往大觀路方
    向可以左轉龍興街，伊看到旁邊有一輛機車，該車以為是綠
    燈就往前走，就撞到被害人等語（見本院九十八年六月二十
    四日審理筆錄）相符，且由證人丁○○於偵訊時經檢察官提
    示卷附現場交通位置圖（見九十七年度偵字第六六０二號偵
    查卷第八十一頁），供其指出當時所處位置以觀，該處係在
    事發現場之不遠處，衡情就證人丁○○所處位置往前觀看，
    在燈光充足、視距良好且無障礙物之情形下，應確實足以目
    賭本件事故發生之經過無誤。兼酌以證人丁○○與被告間並
    無嫌隙仇恨，則衡情證人丁○○自無甘冒刑責而攀詞誣陷被
    告之理。職是之故，證人丁○○依其當時所在之位置，詳盡
    描述車禍當時燈號之狀態，被告有闖紅燈撞及告訴人所騎乘
    之機車等情節，前後證述一致，應堪採信為真實。
(三)又證人甲○○於本院審理時雖證稱：當時伊距離被告的車子
    大約一、二台機車的距離，被告從大觀路二段經過龍興街口
    時，該號誌是綠燈，發生車禍之後，龍興街口的垃圾車才出
    來，代表該龍興街口的號誌是綠燈，當龍興街口的綠燈結束
    後，環河路的左轉燈才會出現等語（見本院九十八年六月二
    十四日審判筆錄），惟依本案事故處理警員即證人李致遠於
    本院審理時具結證稱：大觀路二段亮起左轉綠燈（左轉龍興
    街）時，龍興街往大觀路的號誌為紅燈，同時大觀路上浮洲
    街的號誌也是紅燈等語（見本院九十八年六月二十四日審判
    筆錄），並參酌臺灣省臺北縣區車輛行車事故鑑定委員會九
    十七年九月十日北縣鑑字第０九七五一八０八八三號函之分
    析意見〈二〉所載『1.龍興街與證人所停等左側之大觀路二
    段二六五巷為綠燈時，大觀路其餘行向均為紅燈。2.證人（
    即柯文璋）停等之大觀路位置為「綠燈」時，其前方與龍興
    街交岔之大觀路則為「紅燈」，其對向由浮洲橋下方往板橋
    方向之平面車道則為「箭頭直行與左轉箭頭綠燈」。』等語
    ，由此可知只要龍興街往大觀路之號誌是綠燈時，大觀路之
    交通號誌，含環河路左轉龍興街之號誌在內，均為紅燈，係
    屬禁止車輛行駛之狀態。另龍興街為紅燈時，關於大觀路往
    浮洲橋方向之號誌燈順序，首先是大觀路二段二六五巷口亮
    綠燈，而大觀路二段與龍興街交岔口之號誌為紅燈，同時間
    環河路往龍興街與大觀路之號誌分別為綠燈左轉、綠燈直行
    之狀態，待左轉往龍興街之綠燈號誌變為紅燈時，大觀路上
    浮洲橋方向之號誌始轉為綠燈。承此以言，證人柯文璋駕車
    停等大觀路第二個紅燈號誌，依上開號誌燈之輪放次序而論
    ，告訴人丙○○所處車向之號誌正為綠燈左轉，而被告所行
    駛之路段仍是紅燈，隨後發生本件車禍事故時，應係大觀路
    上浮洲橋方向之號誌變為綠燈，而非先由龍興街之號誌轉為
    綠燈，如此核與證人柯文璋上開所證述其看見事故發生後有
    一台計程車要阻擋大觀路上浮洲橋之車流等情相符合，更可
    反證證人甲○○以龍興街有一台黃色車輛出現，表示告訴人
    往龍興街方向為紅燈之推論，顯屬有誤。況且，據證人甲○○於偵訊時證稱：當天伊沿著大觀路要往浮洲橋走，因為左
    前方是乙○○的摩托車，所以乙○○就先撞到丙○○，丙○○就倒地，倒在伊的左前方，當時伊有嘗試要閃避丙○○，
    因為車距短來不及，才與丙○○發生車禍等語（見九十七年
    度偵字第六六０二號偵查卷第八十頁至第八十一頁），可見
    證人甲○○非但騎乘方向與被告一致，且與告訴人丙○○發
    生擦撞，因此其與被告具有相同之利害關係，若其為免自身
    遭刑事追訴，而為有利被告之證述，亦非不無可能，是證人
    甲○○所稱被告是綠燈直行云云，殊難可採。
(四)末按汽車行駛至交岔路口應遵守燈光號誌之指示；汽車行駛
    時，駕駛人應注意車前狀況，並隨時採取必要之安全措施，
    道路交通安全規則第一百零二條第一項第一款、第九十四條
    第三項分別定有明文。被告考領有普通重型機車之駕駛執照
    ，對上開規定應知之甚詳，駕車時本應有上揭注意義務，又
    依當時客觀情形，天候為晴天，柏油路面乾燥亦無障礙物，
    且夜間照明充足，視距良好，此觀道路交通事故調查報告表
    所載即明（見九十七年度偵字第六六０二號偵查卷第二十三
    頁），亦無不能注意之情形，竟未遵守遵守燈光號誌之指揮
    ，又未注意車前狀況，隨時採取必要之安全措施，因而肇事
    導致告訴人丙○○受有胸椎第一、二節及腰椎第一節爆裂性
    骨折合併下肢癱瘓、外傷性顱內出血、右肩肱骨大轉子骨折
    等之重傷害，被告對本件車禍之發生顯有過失，且其過失行
    為因而致被害人丙○○受有上開重傷害之結果間，確有相當
    因果關係，委無可辭。而本件經送臺灣省臺北縣區車輛行車
    事故鑑定委員會為鑑定，亦認為：「乙○○駕駛普通重機車
    與甲○○駕駛普通重機車，未依大觀路往浮洲橋方向號誌（
    關紅燈）行駛的可能性較高。」有該會九十七年九月十日北
    縣鑑字第０九七五一八０八八三號函附之鑑定意見書一件在
    卷可參，益證被告確有過失甚明。綜上，本件事證明確，被
    告所辯不足採信，其過失傷害犯行，洵堪認定，應予依法論
    科。
二、核被告乙○○所為，係犯刑法第二百八十四條第一項後段之
    過失致重傷害罪。被告於駕車肇事後，犯罪未被發覺前，即
    向有犯罪偵查權限之臺北縣政府警察局板橋分局交通分隊員
    警自首犯罪，並接受裁判，有臺北縣政府警察局板橋分局道
    路交通事故肇事人自首情形記錄表可參（見九十七年度偵字
    第六六０二號偵查卷第二十八頁），爰依刑法第六十二條前
    段自首之規定減輕其刑。爰審酌被告無前科紀錄、過失之程
    度，兼衡被害人原與男友本有訂婚喜宴之舉行，有卷附喜帖
    一紙可憑（見九十七年度調偵字第九五九號偵查卷第二十七
    頁），然突遭本件車禍事故，受有下肢癱瘓之重傷害，致使
    婚姻大事未能舉辦，造成被害人身心嚴重受創，且家計頓失
    依靠，增添家中負擔，及被告肇事後仍飾辭圖卸，且迄今仍
    未與被害人家屬達成和解等一切情狀，量處如主文所示之刑
    ，以資懲儆。
據上論斷，應依刑事訴訟法第二百九十九條第一項前段，刑法第
二百八十四條第一項前段、第六十二條前段，刑法施行法第一條
之一，判決如主文。
本案經檢察官黃佳權到庭執行職務。
中    華    民    國    98    年    9     月    30    日
                  交通法庭  法  官  胡堅勤
上列正本證明與原本無異。
如不服本判決，應於判決送達後10日內敘明上訴理由，向本院提
出上訴狀 (應附繕本) ，上訴於臺灣高等法院。其未敘述上訴理
由者，應於上訴期間屆滿後20日內向本院補提理由書「切勿逕送
上級法院」。
                            書記官  梁宜庭
中    華    民    國    98    年    9     月    30    日
附錄本案論罪科刑法條全文：
中華民國刑法第二百八十四條
因過失傷害人者，處六月以下有期徒刑、拘役或五百元以下罰金
，致重傷者，處一年以下有期徒刑、拘役或五百元以下罰金。
從事業務之人，因業務上之過失傷害人者，處一年以下有期徒刑
、拘役或一千元以下罰金，致重傷者，處三年以下有期徒刑、拘
役或二千元以下罰金。


司法院資訊處製作；財團法人民間司法改革基金會備份。
